臺灣高等法院臺中分院刑事判決　　　　　　　　　　九十四年度上訴字第三八八號
　　上　訴　人　臺灣苗栗地方法院檢察署檢察官
　　上　訴　人
　　即　被　告　戊○原名劉漢.
　　指定辯護人　本院公設辯護人丁○○
右上訴人等因被告違反槍砲彈藥刀械管制條例等案件，不服臺灣彰化地方法院九十三
年度訴字第一七五七號中華民國九十四年二月四日第一審判決（起訴案號：臺灣彰化
地方法院檢察署九十三年度偵字第八二五八、八七六一號），提起上訴，本院判決如
左：
    主      文
原判決關於未經許可持有可發射金屬具有殺傷力之玩具空氣長槍部分，及未經許可持
有可發射子彈具有殺傷力之改造手槍部分，以及收受贓物罪部分，暨定應執行刑部分
，均撤銷。
戊○未經許可，持有可發射金屬具有殺傷力之玩具空氣長槍，處有期徒刑壹年貳月，
併科罰金新臺幣陸萬元，罰金如易服勞役，以銀元佰元即新臺幣玖佰元折算壹日，
扣案之玩具空氣長槍（槍枝管制編號：0000000000）壹枝、鋼瓶陸瓶、及
鋼珠壹包，均沒收；又未經許可，持有可發射子彈具有殺傷力之改造手槍，處有期徒
刑壹年，併科罰金新臺幣陸萬元，罰金如易服勞役，以銀元佰元即新臺幣玖佰元折
算壹日，扣案之改造手槍（槍枝管制編號：0000000000，含彈匣壹個）壹
枝沒收；又收受贓物，處有期徒刑月。
其他上訴駁回。
前項上訴駁回部分原判決所處之刑，及第二項撤銷改判部分所處之刑，應執行有期徒
刑貳年捌月，併科罰金新臺幣拾萬元，罰金如易服勞役，以銀元佰元即新臺幣玖
佰元折算壹日，扣案之玩具空氣長槍（槍枝管制編號：0000000000）壹枝
、鋼瓶陸瓶、及鋼珠壹包、改造手槍（槍枝管制編號：0000000000，含彈
匣壹個）壹枝、霰彈壹顆，均沒收。
    事      實
一、戊○（原名劉漢文）明知可發射金屬或子彈具有殺傷力之槍枝，及可供該槍枝使
    用具有殺傷力之子彈，係槍砲彈藥刀械管制條例所列管之槍枝及彈藥，非經主管
    機關許可，均不得持有，竟於民國（下同）九十二年二月上旬某日（起訴書誤為
    九十二年八月十一日下午二時許），在其所經營位於苗栗縣公館鄉中義村二○四
    號之「建豐汽車修理廠」內，未經許可，收受綽號「阿俊」之不詳姓名成年男子
    所交付可發射金屬具有殺傷力之玩具空氣長槍（槍枝管制編號：0000000
    000）一枝、及大鋼瓶一瓶後，即予非法持有，戊○嗣又自行購買供上開玩具
    空氣長槍充氣使用之小鋼瓶五瓶，並將上開空氣長槍一枝、鋼瓶六瓶及自備可供
    上開空氣長槍使用之鋼珠一包，分別藏放在其所有車號ＩＬ─九一三○號自小客
    車及辦公室內，未經許可而持有之。戊○另又於九十二年七月間某日（起訴書誤
    為九十二年八月十一日下午二時許），在上開汽車修理廠內，拆解車號不詳之廢
    棄車輛時，發現具有殺傷力之霰彈一顆，乃將之藏放在辦公桌之抽屜內，未經許
    可而非法持有。其另於九十二年八月間，未經許可，而將可發射子彈具有殺傷力
    之改造手槍（槍枝管制編號：0000000000，含彈匣一個）一枝藏放在
    上開汽車修理廠後方住處廚房內之冰箱底下，未經許可而非法持有。
二、戊○明知牌號ＬＴ─八五○九號自用小客車車牌二面（係車主丙○○所有，於九
    十二年五月二日晚上十時許，在苗栗縣苗栗市○○街一○一號前連同自用小客車
    一併遭竊）、及牌號ＬＵ─三五九三號自用小客車車牌二面（係車主乙○○所有
    ，於九十二年六月十日晚上六時三十分許，在苗栗縣銅鑼鄉銅鑼國小停車場內遭
    竊），均是來源不明之贓物，竟基於收受贓物之犯意，在九十二年六月十日晚上
    六時三十分之後，以迄後示被查獲時間之間，為供己用而在其所經營之「建豐汽
    車修理廠」內，同時向不詳姓名之成年人收受該贓物車牌四面，並放置於前址修
    理廠內之工具櫃中。
三、嗣至九十二年八月十一日下午二時許，為警持搜索票在前址修理廠內，當場查獲
    前開玩具空氣長槍一枝、鋼瓶六瓶、鋼珠一包、改造手槍一枝、霰彈一顆、及車
    牌四面。
四、案經苗栗縣警察局移請臺灣苗栗地方法院檢察署檢察官偵查起訴。
    理      由
一、訊據本案上訴人即被告戊○（以下簡稱為被告）雖坦承伊確有在苗栗縣公館鄉中
    義村二○四號經營「建豐汽車修理廠」，亦坦承扣案之玩具空氣長槍一枝、及大
    鋼瓶一瓶，係綽號「阿俊」之不詳姓名成年男子交其持有，且坦承伊所經營之「
    建豐汽車修理廠」，有於前開時間經警持搜索票查獲扣案之玩具空氣長槍一枝、
    鋼瓶六瓶、鋼珠一包、改造手槍一枝、霰彈一顆、及車牌四面等物，惟被告矢口
    否認伊有何犯罪情事，辯稱：扣案之玩具空氣長槍並無殺傷力，伊不知扣案之霰
    彈係子彈，另改造手槍一枝不知如何而來，車牌四面伊係誤認修車時所拆下之車
    牌，才收取藏放，並無贓物之認知，均應不為罪云云。
二、然查：
（一）關於被告如何於前開時、地，取得持有扣案之空氣長槍一枝、鋼瓶六瓶、及鋼
      珠一包等情，業據被告於警、偵訊中，及於原審及本院審理時供述甚詳，且有
      上開空氣長槍一枝、鋼瓶六瓶、及鋼珠一包扣案可資佐證。又扣案之空氣長槍
      一枝，經送請內政部警政署刑事警察局以「性能檢驗法」、及「動能測試法」
      鑑定結果，認：「送鑑空氣長槍（槍枝管制編號：0000000000）一
      枝，研判係玩具廠製，以小型二氧化碳鋼瓶內氣體為發射動力之空氣動力長槍
      槍管及槍機等組件，雖欠缺槍身及扳機等零件，惟仍可以撥動槍機拉柄之方式
      釋放氣體，發射直徑約六ｍｍ之彈丸，經實際裝填直徑約六ｍｍ之鋼珠試射三
      顆，測速結果，其單位面積動能分別達三五．九五焦耳＼平方公分、一三．一
      七焦耳＼平方公分、三四．○九焦耳＼平方公分。該份鑑定書並同時附有美國
      軍醫總署、內政部警政署刑事警察局、日本科學警察研究所等單位對於殺傷力
      之相關數據。其中依內政部警政署刑事警察局對於活豬作射擊測試之結果，彈
      丸單位面積動能達每平方公分二十四焦耳，便足以穿入豬隻皮肉層，而依日本
      科學警察研究所之研究結果，以彈丸單位面積動能達每平方公分二十焦耳，則
      足以穿入人體皮肉層」等情，有該局九十二年十月二十一日刑鑑字第○九二○
      一五五六二三號槍彈鑑定書一份在卷可稽。由上得知，上開長槍彈丸之單位面
      積動能三次測速結果其中二次均超過每平方公分二十焦耳，足以穿入人體皮肉
      層，甚至超過每平方公分二十四焦耳足以穿入豬隻皮肉層，自具有殺傷力。被
      告否認此部分犯罪，不足採信。
（二）又就扣案之改造手槍部分，被告雖於警訊辯稱不知何人所有，但被告曾於偵查
      中供稱：「手槍是一個朋友放在我那邊」之情（見偵查卷宗第八五頁），前後
      所供已見不一。且上開扣案之改造手槍係在被告所經營之汽車修理廠後方廚房
      冰箱底下查獲，除有上開槍枝及藏放位置之現場照片五幀附卷可稽外，此情並
      為被告所是認。上開查獲地點非屬公共空間，被告亦於偵查中供稱其所經營之
      上開「建豐汽車修理廠」，平常只有其與太太、小孩居住，雖有一個工人，但
      每天下班就回家（偵卷三二頁）。在此情形，難認有人會將列管之改造手槍擅
      自藏放在被告所經營之汽車修理廠後方廚房冰箱底下。被告此部分所辯，尚難
      採信。扣案之改造手槍一枝經送請內政部警政署刑事警察局鑑定結果，認：「
      送鑑改造手槍一枝（槍枝管制編號：0000000000），認係以仿ＧＬ
      ＯＣＫ廠半自動手槍製造之玩具手槍換裝土造金屬槍管改造而成之改造手槍，
      機械性能良好，可供擊發適用子彈使用，認具殺傷力」，此有該局九十二年十
      月二十一日刑鑑字第○九二○一五五六二三號槍彈鑑定書一份在卷足憑。事證
      明確，被告此部分之犯行亦堪認定。
（三）另就扣案之霰彈一顆，係被告於於九十二年七月間某日，在上開汽車修理廠內
      ，拆解車號不詳之廢棄車輛時，發現之後而將之藏放在辦公桌之抽屜內而持有
      ，此情亦據被告於警、偵訊、及原審及本院審理時均坦白承認，且有霰彈一顆
      扣案可稽。扣案之霰彈一顆經送請內政部警政署刑事警察局鑑定結果，認：「
      送鑑霰彈一顆，認係制式１２ｇａｕｇｅ霰彈，認具殺傷力」，此情亦有同上
      槍彈鑑定書在卷足憑。被告雖於原審即辯稱不知此為子彈，而係誤認為電池云
      云。惟依據卷附之霰彈外觀照片（見偵卷第三三頁）、及上開鑑定報告所示，
      該霰彈之口徑為１２ｇａｕｇｅ，彈殼長度５８ｍｍ，底火型式為中央發火式
      底火，顯然具有一般子彈之外觀與型式，而與一般電池明顯不同，難認被告有
      將扣案之霰彈誤認為電池之可能。被告執此為辯，尚不足採信。事證明確，被
      告此部分之犯行亦堪認定。
（四）又，牌號ＬＴ─八五○九號自用小客車車牌二面，係車主丙○○所有，於九十
      二年五月二日晚上十時許，在苗栗縣苗栗市○○街一○一號前連同自用小客車
      一併遭竊、另牌號ＬＵ─三五九三號自用小客車車牌二面，則係車主乙○○所
      有，係於九十二年六月十日晚上六時三十分許，在苗栗縣銅鑼鄉銅鑼國小停車
      場內遭竊，上情分據被害人丙○○、乙○○於警訊指訴甚詳，並有其等二人領
      回上開車牌之贓物認領保管單各一紙在卷可稽。被告就此部分雖以前開情詞否
      認犯罪，惟被害人丙○○、乙○○上開車輛均未送至被告之修護車修復，此係
      被告所是認之事實。而修車有其一定工序，被告或其工人自不可能在修理他人
      車輛時，將他人車輛之車牌卸下，而未再裝上，即讓顧客駕車離去。被告辯稱
      車牌四面係誤認修車時所拆下之車牌，才收取藏放云云，顯不足採信。再徵之
      車牌係證明車籍之重要物件，其廢棄、註銷均有一定之程序，常人不可能隨意
      棄置，及被害人乙○○僅被竊取車牌二面，竊嫌亦不可能竊取得手後再任意丟
      棄等情，被告顯係於前開期間，明知上開車牌四面係來源不明之贓物，仍基於
      收受贓物之犯意而予以收受，其情甚明。被告否認此部分犯罪，亦不足採信。
      事證明確，被告此部分之犯行堪以認定。
三、查被告行為後，槍砲彈藥刀械管制條例業於九十四年一月二十六日，經總統以華
    總一義字第○九四○○○一○一○一號令公布修正，並於九十四年一月二十八日
    生效。而修正前槍砲彈藥刀械管制條例第十一條第四項之未經許可，持有可發射
    金屬、子彈具有殺傷力之槍枝罪，於修正後，係規定在槍砲彈藥刀械管制條例第
    八條第四項，其法定刑為「三年以上十年以下有期徒刑，併科新臺幣七百萬元以
    下罰金」，較修正前之槍砲彈藥刀械管制條例第十一條第四項之法定刑「一年以
    上七年以下有期徒刑，併科新臺幣七百萬元以下罰金」為重，經比較新、舊法後
    ，應依刑法第二條第一項但書規定，適用較有利於被告之舊法，對被告予以論科
    。是核被告所為，就其未經許可持有可發射金屬具有殺傷力之玩具空氣長槍部分
    ，及未經許可持有可發射子彈具有殺傷力之改造手槍部分，均係犯修正前槍砲彈
    藥刀械管制條例第十一條第四項之未經許可持有可發射金屬、子彈具有殺傷力之
    槍枝罪；至於被告未經許可持有霰彈部分，則係犯槍砲彈藥刀械管制條例第十二
    條第四項之未經許可持有子彈罪（此部分新法未修正）；另外，被告收受車牌四
    面部分，則係犯刑法第三百四十九條第一項之收受贓物罪。所犯四罪之間，犯意
    各別，犯罪構成要件不同，應予分論併罰（因被告係在不同時間分別持有玩具空
    氣長槍、改造手槍、及霰彈，取得之過程與原因亦不一，公訴人認此部分為想像
    競合犯，尚有未洽）。扣案之玩具空氣長槍（槍枝管制編號：00000000
    00）一枝、改造手槍（槍枝管制編號：0000000000，含彈匣壹個）
    一枝、霰彈一顆，均為違禁物，均應依據刑法第三十八條第一項第一款之規定宣
    告沒收，另鋼瓶六瓶、及鋼珠一包，係被告所有併供犯罪使用之物，亦應依刑法
    第三十八條第一項第二款之規定宣告沒收。至於扣案之改造子彈三顆並無殺傷力
    ，且非屬供被告犯罪使用之物，爰不為沒收之諭知。
四、原審判決就被告未經許可持有可發射金屬具有殺傷力之玩具空氣長槍部分，及未
    經許可持有可發射子彈具有殺傷力之改造手槍部分，予以論罪科刑，固非無見，
    惟原判決未及比較修正前後法律之適用，尚有未合。是本案被告上訴否認此二部
    分之犯行，其上訴雖無理由，但原審判決就此部分既有上開可議之處，仍應由本
    院將原審判決關於上開部分、及定應執行刑部分，均予以撤銷改判。又本案被告
    收受贓物之犯罪事證明確，原審就此部分誤為被告無罪之判決，亦有未洽，檢察
    官上訴指摘原審判決此部分不當，其上訴為有理由，亦應由本院將原審此部分判
    決予以撤銷改判。爰審酌被告之品行、非法持有上開玩具空氣長槍與改造手槍對
    社會秩序所生危害情節、及收受車牌四面之犯罪情節、以及犯罪後之態度等一切
    犯罪情狀，各量處如主文第二項所示之刑，並就所處罰金，諭知易服勞役之折算
    標準。扣案之玩具空氣長槍（槍枝管制編號：0000000000）一枝、鋼
    瓶六瓶、及鋼珠一包、改造手槍（槍枝管制編號：0000000000，含彈
    匣壹個）一枝，均依法宣告沒收。至於被告非法持有霰彈一顆部分，原審判決以
    被告此部分之犯罪事證已甚明確而堪認定，乃審酌被告之品行、非法持有上開霰
    彈對社會秩序所生危害、及犯罪後之態度等一切犯罪情狀，並依據刑事訴訟法第
    二百九十九條第一項前段、槍砲彈藥刀械管制條例第十二條第四項、刑法第十一
    條第一項、第四十二條第二項、第三十八條第一項第一款、罰金罰鍰提高標準條
    例第二條等規定，就此部分判處被告有期徒刑六月，併科罰金新臺幣三萬元，且
    諭知罰金易服勞役之折算標準，並將霰彈一顆依法宣告沒收，其認事用法均無不
    合，量刑亦屬妥適。被告上訴否認此部分犯罪，其上訴為無理由，應予駁回。就
    被告上訴駁回部分原判決所處之刑，及本院撤銷改判部分所處之刑，並依法定其
    應執行刑如主文第四項所示。
五、據上論斷，應依刑事訴訟法第三百六十八條、第三百六十九條第一項前段、第三
    百六十四條、第二百九十九條第一項前段、修正前槍砲彈藥刀械管制條例第十一
    條第四項、刑法第二條第一項但書、第十一條第一項、刑法第三百四十九條第一
    項、第第四十二條第二項、第五十一條第五款、第七款、第三十八條第一項第一
    款、第二款、罰金罰鍰提高標準條例第一條前段、第二條，判決如主文。
本案經檢察官甲○○到庭執行職務。
中      華      民      國      九十四  年      四      月      十三    日
                                臺灣高等法院臺中分院刑事第三庭
                                      審判長法　官　江　錫　麟
                                            法　官　胡　忠　文
                                            法  官  廖  柏  基
右正本證明與原本無異。
收受贓物部分，不得上訴。
其餘得上訴。
如不服本判決應於收受送達後十日內向本院提出上訴書狀，其未敘述上訴之理由者並
得於提起上訴後十日內向本院補提理由書（均須按他造當事人之人數附繕本）。
                                            書記官　詹  錫　朋
中      華      民      國      九十四  年      四      月      十四    日
                                                                        Ａ
